【裁判字號】    98,消債清,239
【裁判日期】    990316
【裁判案由】    聲請清算程序
【裁判全文】
臺灣高雄地方法院民事裁定           98年度消債清字第239號
聲  請  人  甲○○
即  債務人
代  理  人  張蓉成律師
上列當事人因消費者債務清理事件聲請清算，本院裁定如下：
    主  文
債務人甲○○自民國九十九年三月十六日上午十時起開始清算程
序。
命司法事務官進行本件清算程序。
    理  由
一、聲請意旨略以：聲請人因消費借貸、信用卡及現金卡契約，
    對金融機構負有債務達新台幣（下同）4,856,776 元。前未
    曾依「中華民國銀行公會會員辦理消費金融案件無擔保債務
    協商機制」與金融機構協商成立。於消費者債務清理條例公
    布施行後向最大債權金融機構即永豐商業銀行股份有限公司
    （下稱永豐銀行）請求協商，亦未成立。聲請人每月收入僅
    約30,000元，扣除必要生活費用及扶養費用後，所餘不足清
    償債務，又未經法院裁定開始更生程序或許可和解或宣告破
    產，爰依法聲請清算等語。
二、按債務人不能清償債務或有不能清償之虞者，得依消費者債
    務清理條例所定更生或清算程序，清理其債務。次按債務人
    於法院裁定開始更生程序或許可和解或宣告破產前，得向法
    院聲請清算。又按法院開始清算程序之裁定，應載明其年、
    月、日、時，並即時發生效力。末按法院裁定開始更生或清
    算程序後，得命司法事務官進行更生或清算程序，必要時得
    選任律師、會計師或其他適當之自然人或法人一人為監督人
    或管理人，消債條例第3 條、第16條第1 項、第80條第1 項
    、第83條、第151 條第5 項分別定有明文。
三、經查：
  (一)聲請人前未曾依「中華民國銀行公會會員辦理消費金融案件
    無擔保債務協商機制」協商成立，聲請人於消費者債務清理
    條例公布施行後，向最大債權金融機構永豐銀行請求共同協
    商債務清償方案，聲請人無法負擔永豐銀行提出180 期、零
    利率、月付21,859元之協商方案，永豐銀行於民國98年9 月
    18 日 通知協商不成立，有前置協商不成立通知書1 紙在卷
    可稽（本院卷第89頁）。
  (二)聲請人為一般消費者，並未從事營業。目前負債總額為4,85
    6,776 元，均為金融機構無擔保或無優先權之債務。聲請人
    名下有投資3 筆（投資金額合計205,790 元），96、97 年
    之所得分別為176,689 元、221,900 元，平均每月所得約14
    ,724元、18,492元，98年9 月起任職於康寧企業社，每月薪
    資約30,000元等情，有財產及收入狀況說明書、債權人清冊
    、財政部高雄市國稅局96年、97年度綜合所得稅各類所得資
    料清單、財產歸屬資料清單、聲請人民事陳報狀附卷可查（
    本院卷第12至16頁、85至88頁、49至50頁、183 至185 頁）
    。聲請人除個人必要生活費外，尚須撫養1 名未成年子女及
    1 名成年在學子女，以99年度台灣省每人每月最低生活費
    9,829 元為標準，計算聲請人每月個人必要生活費用及扶養
    親屬之扶養費。聲請人每月收入於扣除個人必要生活費用與
    扶養費用後，顯無法負擔永豐銀行於前置協商程序中提出
    180 分期、零利率、每月清償21,859元之協商方案。此外，
    聲請人所任職之康寧企業社於99年2 月間，因聲請人無法勝
    任工作職務，已未再與聲請人續約，亦有康寧企業社函覆附
    卷為憑（本院卷第198 頁）。聲請人負債大於資產，且工作
    收入並非長期穩定，其主張有不能清償債務或有不能清償之
    虞之情形，應可認定。
四、綜上所述，聲請人係一般消費者，並未從事營業，其已達不
    能清償債務或有不能清償之虞之程度。所負無擔保或無優先
    權之債務在1,200 萬元以下，與最大債權金融機構協商不成
    立，且未經法院裁定開始清算程序或宣告破產，另查無消費
    者債務清理條例第6 條第3 項、第8 條及第82條第2 項所定
    應駁回清算聲請之事由存在，則債務人聲請清算，應屬有據
    ，自應准許。並命司法事務官進行本件清算程序。
五、依消費者債務清理條例第16條第1 項、第83條第1 項，裁定
    如主文。
中    華    民    國    99    年    3     月    16    日
                  民事第三庭    法  官  陳宛榆
以上正本係照原本作成。
本裁定不得抗告。
本裁定已於99年3月16日上午10時公告。
中    華    民    國    99    年    3     月    16    日
                                書記官  周耿瑩

司法院資訊處製作；財團法人民間司法改革基金會備份。
